臺灣高等法院臺南分院刑事判決
                                    111年度上訴字第396號
上  訴  人  
即  被  告  蘇文嶸



選任辯護人  黃紹文律師（法扶律師）
上列上訴人即被告因毒品危害防制條例案件，不服臺灣嘉義地方
法院110年度訴字第445號中華民國111年1月28日第一審判決（起
訴案號：臺灣嘉義地方檢察署110年度偵字第6758、6760號），
提起上訴，本院判決如下：
    主  文
上訴駁回。
    事  實
一、蘇文嶸明知甲基安非他命係毒品危害防制條例所規定之第二
    級毒品，不得販賣，竟基於意圖營利販賣第二級毒品甲基安
    非他命之犯意，先由鄭日新於民國110年1月9日18時44分許
    、18時56分許，與林志杰電話聯繫（如附件之內容），相約
    在雲林縣○○鎮○○街00號「○○大樓」附近碰面後，鄭日新向林
    志杰收取2人合資購買毒品之價金共新臺幣(下同)4,000元，
    鄭日新並與陳宏皇（幫助施用第二級毒品部分，業經原審判
    決確定）持用之0000000000號行動電話通訊軟體聯繫要購買
    甲基安非他命事宜，並由陳宏皇持上開行動電話與蘇文嶸持
    用之0000000000號行動電話聯繫後，陳宏皇即與鄭日新亦相
    約在「○○大樓」樓下附近，先由鄭日新交付陳宏皇前揭購毒
    價金後，由陳宏皇獨自於同日19時35分許，搭電梯上「○○大
    樓」0樓之0蘇文嶸住處，再將鄭日新交付之購毒價金4,000
    元交予蘇文嶸，蘇文嶸即交付甲基安非他命1包予陳宏皇，
    再由陳宏皇在「○○大樓」1樓，將所取得之甲基安非他命1包
    交與鄭日新，嗣鄭日新即回到林志杰車上一同離去並朋分上
    開甲基安非他命。
二、案經臺灣嘉義地方檢察署（下稱嘉義地檢署）檢察官指揮嘉
    義市政府警察局第一分局報告嘉義地檢署檢察官偵查起訴。
    理    由
壹、程序部分
一、上訴審理範圍：
　　本件原審判決後，上訴人即被告（下稱被告）聲明上訴部分
    為「毒品販賣」，於刑事上訴理由狀亦均未提及轉讓禁藥部
    分。嗣於本院111年4月19日行準備程序時向被告確認就原審
    判決轉讓禁藥部分是否有上訴時，被告亦明確表示「沒有，
    僅針對販賣二級毒品部分上訴」等語，有刑事聲明上訴狀、
    上訴理由狀、本院準備程序筆錄各1份在卷可稽（見本院卷
    第11、21至23、104頁），是本院審理範圍僅限於原審判處
    被告販賣第二級毒品有罪部分（即原審判決犯罪事實一㈠）
    ，不及於原審判處被告轉讓禁藥有罪部分（即原審判決犯罪
    事實一㈡），合先敘明。
二、證據能力部分：　　
（一）被告於警詢及偵查中之供述，前經原審勘驗與警詢、偵訊
      筆錄相符之部分，被告及辯護人於本院準備程序中表示同
      意有證據能力等語（見本院卷第108至109頁），故上開部
      分，自有證據能力，先此敘明，
（二）又證人鄭日新、陳宏皇、林志杰於警詢時之陳述，為被告
      以外之人於審判外之言詞陳述，並經被告及辯護人於本院
      準備程序中表示不同意有證據能力等語（見本院卷第108
      至109頁），是依刑事訴訟法第159條第1項之規定，即不
      得作為證據。
（三）其餘本判決所引用被告以外之人於審判外之言詞及書面陳
      述，被告及辯護人於本院審理時均表示不爭執其證據能力
      ，同意引用為證據等語（見本院卷第108至109頁），本院
      審酌上開證據資料製作時之情況，並無違法不當或證明力
      明顯過低之瑕疵，認為以之作為證據應屬適當，依刑事訴
      訟法第159條之5第1項之規定，應認前揭證據資料有證據
      能力。至本判決所引用之非供述證據，亦查無非法或不當
      取證之情事，復為證明本件犯罪事實所必要之重要關係事
      項，並經本院依法進行調查，是依刑事訴訟法第158條之4
      規定之反面解釋，亦應認均有證據能力。　
三、認定犯罪事實所憑之證據及理由：
　　訊據被告就於110年1月9日19時30分許，證人陳宏皇有到其
    住處向其表示證人鄭日新要跟其購買4,000元之甲基安非他
    命等節，固不爭執，惟矢口否認有何販賣甲基安非他命之犯
    行，辯稱：（1）雖然陳宏皇有問伊有無甲基安非他命，說
    證人鄭日新要買，但伊跟陳宏皇說沒有，所以伊並沒有收取
    4,000元，也沒有交付甲基安非他命。其在警詢時是因女友
    也被抓，擔心她是外籍新娘被抓有可能會被遣返，伊擔心她
    ，想要趕快出去，故情緒在不正常狀態云云。另辯護及上訴
    意旨則以：原審分別勘驗兩次警訊筆錄及偵查筆錄，筆錄內
    容中對於本件重要犯罪構成要件事實被告回復並不是很明確
    ，能否認為被告已明確認知犯罪事實，並予以自白，從勘驗
    過程無法認定。且警訊或偵查筆錄雖有記載被告承認，但實
    際上沒有被告簽名確認，故是否能確認被告有自白犯行，應
    依原審勘驗筆錄內容認定。（2）110年1月9日確實陳宏皇或
    鄭日新、林志杰三位有到被告住處雲林縣斗六市○○大樓外面
    ，但從錄影帶內容沒有辦法看到陳宏皇有交付4千元給被告
    ，也未看到陳宏皇在下電梯後有交付本案毒品給鄭日新等人
    ，錄影帶內容能否證明被告確有販賣或交付毒品之事實，仍
    值審究。（3）鄭日新於另案嘉義地院110年訴字第194號、2
    83號販毒案件，毒品編號10就是在110年1月9日晚上18點56
    分左右販賣2千元安非他命給林志杰，但於該案中鄭日新卻
    指稱販賣毒品來源是林志杰或其他共同被告，沒有提到本案
    被告蘇文嶸及陳宏皇，比對犯罪時間、地點實際上就是本案
    被告被起訴犯罪之時間、地點，如果鄭日新確實是向被告購
    買，為何另案沒有提到被告為其毒品來源。（4）另陳宏皇
    於原審證述，否認有拿4千元給被告，也否認從被告那裡拿
    毒品安非他命並轉交給鄭日新等人，雖然陳宏皇於警詢、偵
    查中有證述向被告以4千元拿毒品，但其前後兩次說法不同
    ，故證人陳宏皇證言不可採，依本案相關證據及證詞，能否
    證明被告有販賣安非他命之事實，仍有合理懷疑等語，資為
    辯護。               
四、經查：
（一）110年1月9日19時30分許，證人陳宏皇有與證人鄭日新相
      約在被告住處之「○○大樓」附近見面，並向證人鄭日新收
      取4千元後，再獨自坐電梯上樓至被告住處，向被告表示
      證人鄭日新要買4,000元之甲基安非他命等情，業據被告
      所不爭執，核與證人陳宏皇、鄭日新、林志杰於偵查中具
      結之證述相符，是此部分之事實，首堪認定。
（二）被告固否認於本件案發時、地，有收取證人陳宏皇之4千
      元、及交付甲基安非他命予證人陳宏皇等情。然查：
 （1）證人陳宏皇於偵查中具結證稱：（提示110年1月9日19時3
      0分許雲林縣○○鎮○○街00號○○大樓、附近馬路之相關監視
      錄影畫面，問：是你和鄭日新去○○大樓？為何至該處？）
      是，我是要幫鄭日新拿安非他命，他是說要幫他朋友拿的
      ...我在電梯點的錢就是鄭日新給我的...我是直接進去蘇
      文嶸住處，跟蘇文嶸拿安非他命，是一手交錢，一手交貨
      。鄭日新拿給我的錢，我都拿給蘇文嶸，至於蘇文嶸給我
      多少的安非他命，我沒有看，我不懂。蘇文嶸給我的安非
      他命，我全部都給鄭日新等語（見他字卷第167頁）。
 （2）證人鄭日新亦於偵查中具結證稱：（提示110年1月9日18
      時44分0000000000號電話與0000000000號、與公共電話00
      -0000000電話內容。問：是聯絡何人何事？）應該是我跟
      林志杰在講電話，我們是在麥當勞那邊相等碰面，電話中
      說就「一人一半阿」是指我跟林志杰一人一半買安非他命
      ，說「我朋友剛好有來」朋友是指陳宏皇。然後就約到○○
      大樓的路邊，車子就停在那裡，我就跟林志杰拿錢，我跟
      林志杰加起來的錢是4000元，再交給陳宏皇。陳宏皇再上
      樓去跟蘇文嶸拿安非他命，安非他命的數量因為有點久，
      我忘掉了。陳宏皇拿到安非他命之後，就拿給我，我跟林
      志杰再一人一半...我跟林志杰就回去了，陳宏皇就留在
      那邊等語（見他字卷第219頁）。證人鄭日新並於原審審
      理時亦具結證稱：（問：110年1月9日當天跟陳宏皇聯繫
      之後，到雲林縣○○鎮○○街00號○○大樓，確實有將4千元拿
      給陳宏皇嗎？）有。（問：當天陳宏皇確實有拿第二級毒
      品甲基安非他命給你？）有，都沒有錯。...（問：所以
      陳宏皇上去大樓再下來就直接拿第二級毒品甲基安非他命
      給你了嗎？）是。...（問：警卷第74頁照片中你與陳宏
      皇在樓梯間做何事？）他拿第二級毒品甲基安非他命給我
      等語（見原審卷二第128至129頁）。
 （3）另證人林志杰於偵查中亦具結證稱：（提示0000000000與
      00-0000000公共電話、0000000000於110年1月9日之通訊
      監察譯文2通。問：這是你與鄭日新的對話？）是，鄭日
      新跟我約地方要跟我拿錢，要去大林、斗南的麥當勞，他
      要找朋友買毒品，我在麥當勞拿錢給他，我拿2000元給鄭
      日新，我不知道他去哪裡購買，只知道在麥當勞附近，約
      10分鐘內他就拿毒品回來了等語（見原審卷一第130至131
      頁）。
 （4）再查，110年1月9日18時44分許，證人鄭日新先以其持用
      之0000000000號電話與證人林志杰所持用0000000000號、
      公共電話00-0000000，有如附件所示之通話內容，嗣證人
      林志杰即駕駛000-0000號自小客車至統一超商，於同日18
      時56分許，以公共電話00-0000000撥打證人鄭日新持用之
      0000000000號電話，有如附件所示之通話內容。嗣證人林
      志杰駕車至斗南麥當勞旁，於同日19時31分許，證人鄭日
      新走至林志杰上開自小客車之駕駛座旁，向證人林志杰收
      錢，再於同日19時33分許，往後轉交給證人陳宏皇，證人
      陳宏皇、鄭日新並於同日19時34分許，先後走進○○大樓1
      樓，於同日19時35分許，證人陳宏皇獨自1人乘坐電梯上
      樓，並在電梯內點鈔數錢，於同日19時39分許，證人陳宏
      皇下樓後，與證人鄭日新2人先在樓梯間內短暫停留，證
      人鄭日新即離開○○大樓，證人陳宏皇則再搭電梯上樓，證
      人鄭日新並於同日19時41分許，搭上證人林志杰駕駛之上
      開自小客車，一同離去等情，有原審核發之通訊監察書、
      通訊監察譯文、「○○大樓」監視器錄影畫面截圖14張在卷
      可佐（見警字第454號卷第52至59頁），核與上開證人陳
      宏皇、鄭日新、林志杰所述相符。　
 （5）故依證人陳宏皇、鄭日新、林志杰於偵查中之具結證述、
      及證人鄭日新於原審審理中之具結證述、通訊監察譯文內
      容、及上開監視錄影畫面翻拍照片，互相勾稽比對，可知
      當日證人陳宏皇確有在證人林志杰上開自小客車旁，先向
      證人鄭日新收取4千元，再持該4千元上樓，至被告住處後
      ，再馬上下至1樓樓梯間處，將甲基安非他命轉交予證人
      鄭日新，證人鄭日新再將甲基安非他命拿回車上與證人林
      志杰一同離開等情，應堪以認定。故被告辯稱其當日並未
      交付毒品予證人陳宏皇，亦未向其收受4千元價金云云，
      顯屬事後卸責之詞，不足採信。
（三）再者，從被告住處之監視錄影畫面，固未錄到證人陳宏皇
      確有交付4千元予被告，也未錄到證人陳宏皇在出電梯後
      有交付安非他命予鄭日新之明確影像。然查，證人鄭日新
      、林志杰等均已明確具結證稱，當日確有拿到安非他命，
      始行離去等情，顯見被告確有將安非他命交付予證人陳宏
      皇再交給鄭日新，應堪認定。至於證人陳宏皇雖於原審審
      理中翻異前詞，證稱被告沒有拿安非他命予他交給證人鄭
      日新云云，然此不僅與其先前於偵查中之具結證述有所未
      合，亦與證人鄭日新、林志杰之結證並不相符，故其於原
      審審理時之證述，要屬事後迴護被告之詞，難以採信，應
      以其前於偵查中與證人鄭日新、林志杰結證相一致之證詞
      ，較為可採信。故辯護意旨以證人陳宏皇之證述前後不一
      致，認其證述不可採信，自屬無理由。再者，本件縱未採
      用被告於警詢、偵查中之自白供述，然依卷內其他具體客
      觀之事證，已足以認定被告本件販賣第二級毒品之犯行，
      既如前述，故被告辯稱其於警詢、偵查所為之供述，是因
      擔心其外籍女友遭遣返而在情緒不穩下所為云云，亦無可
      採。
（四）且衡諸常情，證人陳宏皇既明確知悉證人鄭日新找其之目
      的即是為要拿取甲基安非他命，亦有被告之聯絡方式，其
      要證人鄭日新至被告住處之「○○大樓」旁見面並先收取4
      千元後，始上樓至被告住處，下樓後證人鄭日新及林志杰
      即乾脆地離去，過程平和，前後僅短短數分鐘，顯見購毒
      過程非常順利。若證人陳宏皇未先行向被告確認是否有4
      千元之第二級毒品可賣，應無可能要求證人鄭日新到被告
      住處旁見面、拿錢，否則讓證人鄭日新等大費周章跑到被
      告住處旁且已經付錢，最後卻還未能順利拿到毒品，其等
      間必然會引發紛爭，故被告當日應確有向證人陳宏皇收取
      4千元後，交付第二級毒品甲基安非他命1包予證人陳宏皇
      帶下樓交付證人鄭日新等情，應屬明確，堪以認定。
（五）末查，證人鄭日新當天既確有與證人林志杰相約至被告之
      住處附近，並由其出面將4000元價金交給證人陳宏皇，以
      向被告購買甲基安非他命，嗣後其2人並因有拿到甲基安
      非他命始行駕車離去等情，業據證人陳宏皇、鄭日新、林
      志杰於偵查中具結證述、及證人鄭日新於原審審理中具結
      證述明確，復有原審核發之通訊監察書、通訊監察譯文、
      「○○大樓」監視器錄影畫面截圖14張等在卷可佐，業如前
      述，則證人鄭日新何以未於其另案即臺灣嘉義地方法院11
      0年訴字第194號、283號販賣毒品案件提到被告為其毒品
      來源，則自無影響，併此敘明。
（六）末依一般民眾普遍認知毒品之非法交易，政府一向查禁森
      嚴，且重罰不寬貸，衡諸常情，倘非有利可圖，絕無平白
      甘冒被嚴查重罰高度風險之理，從而，舉凡其有償交易，
      除足反證其確另基於某種非圖利本意之關係外，通常尚難
      因無法查悉其販入價額作為是否高價賣出之比較，諉無營
      利之意思，阻卻販賣犯行之追訴。是以倘被告於本案販賣
      甲基安非他命之行為無利可圖，則何以甘冒一旦查獲將被
      處以重罪而販賣甲基安非他命，是足認被告本件販賣第二
      級毒品主觀上乃意圖營利甚明。
（七）綜上所述，本案事證明確，被告上開犯行堪以認定。
五、論罪：
（一）核被告此部分所為，係犯毒品危害防制條例第4條第2項之
      販賣第二級毒品罪。又被告於販賣前持有第二級毒品進而
      販賣，其單純持有之低度行為應為販賣之高度行為所吸收
      ，不另論罪。
（二）依刑法第59條規定酌減其刑：
      查本件被告販賣第二級毒品之對象，是自己有施用毒品需
      求之人，販毒數量及不法所得亦非多，次數又僅1次，較
      諸販毒之大盤或中盤商，對社會造成之危害尚非鉅大。再
      者，被告所犯販賣第二級毒品罪，為法定本刑無期徒刑或
      10年以上有期徒刑、得併科1,500萬元以下罰金之罪，被
      告就此次犯行，亦無毒品危害防制條例第17條第1、2項等
      規定之適用，綜合上情，認被告蘇文嶸就此次犯行，實有
      縱處以法定最低度刑猶嫌過重，而有情輕法重、客觀上足
      以引起一般同情，堪予憫恕之處，爰依刑法第59條規定予
      以酌減其刑。
六、原審以本案事證明確，依法論罪科刑，並以行為人之責任為
    基礎，審酌被告無視於國家杜絕毒品危害之禁令，卻因證人
    有施用毒品需求而為販賣毒品犯行，使毒品得以輕易擴散至
    他人，所為實屬不當；惟考量被告販賣之情節單純，並僅有
    1次行為，所造成之危害應非甚鉅；暨兼衡被告於原審自陳
    之智識程度、職業，及家庭經濟狀況等一切情狀，量處有期
    徒刑7年6月。並諭知扣案之行動電話1支（含0000000000號S
    IM卡1張），依毒品危害防制條例第19條第1項規定宣告沒收
    。至被告販賣毒品所得，因未扣案，則諭知依刑法第38條之
    1第1項前段、第3項規定沒收，並於全部或一部不能沒收或
    不宜執行沒收時，追徵其價額。另扣案之其餘物品，則因無
    證據證明與本案有關，自不予宣告沒收。是原審之認事用法
    ，並無違誤，量刑及沒收等，亦均屬妥適。被告上訴意旨，
    仍執前詞，否認其有收取證人陳宏皇交付之4千元、及交付
    甲基安非他命予證人陳宏皇云云，業據本院論駁如前，自並
    無理由，應予駁回。　　　
據上論斷，應依刑事訴訟法第368條，判決如主文。
本案經檢察官賴韻羽提起公訴，檢察官王全成到庭執行職務。
中　　華　　民　　國　　111 　年　　6 　　月　　21　　日
                  刑事第四庭    審判長法  官  郭玫利   
                                      法  官  陳金虎   
                                      法  官  林臻嫺
以上正本證明與原本無異。
如不服本判決應於收受送達後20日內向本院提出上訴書狀，其未
敘述上訴理由者，並得於提起上訴後20日內向本院補提理由書（
均須按他造當事人之人數附繕本）「切勿逕送上級法院」。
　　　　　　　　　　　　　　　　　　　書記官　劉素玲　　
中　　華　　民　　國　　111 　年　　6 　　月　　21　　日
附錄本案論罪科刑法條全文：
毒品危害防制條例第4條
製造、運輸、販賣第一級毒品者，處死刑或無期徒刑；處無期徒
刑者，得併科新臺幣3千萬元以下罰金。
製造、運輸、販賣第二級毒品者，處無期徒刑或10年以上有期徒
刑，得併科新臺幣1千5百萬元以下罰金。
製造、運輸、販賣第三級毒品者，處7年以上有期徒刑，得併科
新臺幣1千萬元以下罰金。
製造、運輸、販賣第四級毒品者，處5年以上12年以下有期徒刑
，得併科新臺幣5百萬元以下罰金。
製造、運輸、販賣專供製造或施用毒品之器具者，處1年以上7年
以下有期徒刑，得併科新臺幣1百50萬元以下罰金。
前五項之未遂犯罰之。
卷宗清單 1、警字第454號卷：嘉市警一偵字第1100702454號卷 2、警字第455號卷：嘉市警一偵字第1100702455號卷 3、他字卷：嘉義地檢署110年度他字第675號卷 4、偵字第6758號卷：嘉義地檢署110年度偵字第6758號卷 5、偵字第6760號卷：嘉義地檢署110年度偵字第6760號卷 6、偵字第7362號卷：嘉義地檢署110年度偵字第7362號卷 7、查扣字第558號卷：嘉義地檢署110年度查扣字第558號卷 8、查扣字第559號卷：嘉義地檢署110年度查扣字第559號卷 9、聲撤卷：嘉義地檢署110年度聲撤字第24號卷 10、職議卷：嘉義地檢署110年度職議字第676號卷 11、原審卷一：臺灣嘉義地方法院110年度訴字第445號卷一 12、原審卷二：臺灣嘉義地方法院110年度訴字第445號卷二 13、本院卷：臺灣高等法院臺南分院111年度上訴字第396號卷 
附件（證人鄭日新、林志杰聯繫內容）：
警字第454號卷第54至55頁 受監察號碼(A)：0000000000 非監察號碼(B)：0000000000 110/01/09 18：44：06 (發話) B：喂。A：你在哪，我快到了。B：什麼？A：我快到了。B：我在二高上面。A：什麼？B：我在二高上面。A：你要去那裏？B：我要到水上快速公路上。A：那我去快速那邊找你。B：去7-11那裏等啦，1,900元我拿給你。A：什麼？B：1,900元還你，你不是要1,900元？A：我跟人家約好了，你現在是怎樣。B：什麼現在是怎樣，你是在不爽什麼。A：你現在是故意的是不是。B：是你故意還是我故意。A：我是故意說給旁邊的人聽的。B：那是你朋友，你不會自己跟他說，還要故意說給他聽，最好我講電話他都在旁邊。A：我電話跟你講到沒有電了，要充電。B：你打給他也不是要電。A：那不就你們方便造成我的困擾。B：我方便嗎，你今天跟太子的問題打電來兇兇什麼？A：我是傳訊息給他的。B：你打電話來亂說什麼。A：那個時候你跟你的朋友要一直牽車，要發動車，我發動車子到手受傷了。B：我們已經約好我們晚上要去那裡了，我一直在等你。A：你不拿沒關係，我對我朋友不好意思而已，對不對，講好的事情嘛。B：…然後，你要出多少啊？A：啊就一人一半啊，你不是說了，我朋友剛好有來，車子停旁邊一起去啊，那一起去啊。B：我剛剛跟你說，我在那裏等你我們直接去就好，就不用跑來跑去。A：你去看訊息麻。B：已經約好的東西，你打來兇兇兇。A：剛打給你時，有聽到狗在吠，已經叫你等一下了。B：不是說下班後要去大林，所以在公司等你，從民雄過去大林才多久…好啦在7-11等我。A：到了。 警字第454號卷第55頁 受監察號碼(A)：0000000000 非監察號碼(B)：00-0000000 110/01/09 18：56：06 (受話) A：喂。B：你在哪裡？A：7-11啊。B：你在哪裡的7-11？A：不是東西向下來的7-11？B：對啊，我在這裡啊中油旁邊啊。A：中油，不是三線路旁的7-11？B：東西向，我今天從南二高過來東西向下來，不然你是去哪一個7-11。A：2個7-11都可以，你是說哪一個，是不是夾娃娃機很多的那一間喔。B：喂。A：很多夾娃娃機很多的那一間喔。B：我們去大林麥當勞等啦。A：好啦好啦掰。